臺灣新北地方法院民事裁定
110年度消債更字第561號
聲  請  人  賴獻發
上列當事人依消費者債務清理條例聲請更生，本院裁定如下：
    主  文
聲請人賴獻發自中華民國一一一年二月十五日上午十時起開始更
生程序。
命司法事務官進行本件更生程序。
    理  由
一、按債務人不能清償債務或有不能清償之虞者，得依本條例所
    定更生或清算程序，清理其債務。債務人無擔保或無優先權
    之債務總額未逾新臺幣1,200 萬元者，於法院裁定開始清算
    程序或宣告破產前，得向法院聲請更生。債務人對於金融機
    構負債務者，在聲請更生或清算前，應向最大債權金融機構
    請求協商債務清償方案，或向其住、居所地之法院或鄉、鎮
    、市、區調解委員會聲請債務清理之調解。消費者債務清理
    條例（下稱消債條例）第3 條、第42條第1 項、第151 條第
    1 項定有明文。次按法院開始更生程序之裁定，應載明其年
    、月、日、時，並即時發生效力。法院裁定開始更生或清算
    程序後，得命司法事務官進行更生或清算程序。消債條例第
    45條第1 項、第16條第1 項前段定有明文。又消債條例第3
    條所謂「不能清償債務或有不能清償之虞」者，係指債務人
    欠缺清償能力，且對於已屆清償期，或已受請求債務之全部
    或主要債務，客觀上可預見處於通常且繼續的不能清償之狀
    態而言，方符合消費者債務清理條例為使不幸陷入經濟困境
    之人得以清理債務、重建生活，並在債務清理過程中能保有
    符合人性尊嚴之最低基本生活目的，合先敘明。
二、本件聲請意旨略以：伊名下沒有任何資產，債務總金額新臺
    幣（下同）4,123,541元，有不能清償債務之情事，消債條
    例施行後，曾以書面向最大債權金額機構行申請前置協商，
    惟因故協商不成立，又聲請人無擔保或無優先權之債務總額
    未逾1,200 萬元，復未經法院裁定開始清算程序或宣告破產
    ，依法自得聲請更生程序，懇請裁定開始更生，俾使聲請人
    有重生之機會等語。
三、經查：
　㈠聲請人於消債條例施行後，曾與最大債權金融機構台新商業
    銀行進行協商，嗣經以無法負擔任何還款條件為由，發給前
    置協商不成立通知書乙節，有財團法人金融聯合徵信中心債
    權人清冊、前置協商不成立通知書影本在卷可稽，又本件聲
    請人積欠之債務總額未逾1,200 萬元，且於聲請更生前1 日
    回溯5 年內無從事營業活動，亦未經法院裁定開始清算程序
    或宣告破產，故聲請人所為本件更生聲請是否准許，即應審
    究其現況是否確實具有不能清償債務或有不能清償之虞之情
    事而定，合先敘明。
　㈡查聲請人自109 年6 月22日起任職於「宏展保全股份有限公
    司」，目前並被派駐於東隆凱悅Ⅱ公寓大廈擔任保全乙職，
　　近半年平均每月可得薪資約3 萬元【計算式：（30,000＋30,
    000＋31,250＋30,000＋30,000＋28,750）÷6】，加計其配偶身
    心障礙生活補助每月5,065 元、租金補助4,400 元，每月家
    庭可得收入約39,465元（計算式：30,000＋5,065＋4,400），
     有其勞工保險被保險人投保資料表、宏展保全公司薪資表
    、戶籍謄本、莊○雲身心障礙證明、生活補助審核結果通知
    、新北市政府函文、郵局轉帳紀錄等在卷可稽，堪信其所稱
    每月可得收入之情節及數額為真；另聲請人表示每月必須支
    出生活開銷29,582元（即房屋租金6,700 元、水電瓦斯市話
    費1,270 元、第四台及網路539 元、手機電話費573 元、伙
    食費12,000 元、交通費1,000 元、雜項支出1,500元、刑事
    判決及民事賠償6,000 元）乙節，業提出不動產租賃契約書
    、水費通知單、電力公司繳費通知單、瓦斯費統一發票、電
    信公司繳費證明單、電信費繳款通知、臺灣士林地方法院刑
    事判決、檢察官起訴書等件為佐，並已為相當之釋明，應為
    可採。準此，衡酌以聲請人家庭每月可得收入，扣除每月必
    要支出後，帳面上雖可餘裕9,883 元（計算式：39,465－29,
    582），但考量聲請人名下並無恆產，已年屆59歲且從事高
    工時性質之保全工作、配偶重度視障需人照顧等情，復以其
    每月所得收入及支出狀況，較之被請求清償之債務總額，客
    觀上應可預見係處於通常且繼續不能清償之狀態，自合於「
    不能清償債務或有不能清償之虞」之要件。
　㈢從而，本院衡酌聲請人之經濟狀況，既符合有不能清償債務
    之情事，且無擔保或無優先權之債務總額未逾1,200 萬元，
    復查無聲請人有消債條例第6 條第3 項、第8 條或第46條各
    款所定駁回更生聲請之事由存在，本件更生聲請，應屬有據
    ，爰依首開條文規定，命由司法事務官進行本件更生程序，
    裁定如主文。
四、更生程序開始後，聲請人所提之更生方案，仍須由債權人會
    議可決，或由法院裁定認可後方能實行，倘更生方案未能經
    債權人會議可決或經法院裁定認可，將依消債條例第61條規
    定，開始清算程序，此恐非有利於聲請人，請斟酌以最大還
    款誠意，擬定足為債權人接受，或足供法院認為公允之更生
    方案，俾免更生程序進行至應行清算之程度，附此敘明。 
中    華    民    國     111   年     2    月    15   日
                  民事第六庭   法  官  宋家瑋
上為正本係照原本作成。
本件不得抗告。
本裁定已於111年2月15日時公告。
中    華    民    國     111   年     2    月    15   日
                               書記官  洪愷翎